臺灣花蓮地方法院交通事件裁定　　　　100年度交聲字第277號
原處分機關　交通公路總局臺北區監理所花蓮監理站
異　議　人
即受處分人　宜花東物流
法定代理人　陳秀湄
上列異議人因違反道路交通管理處罰條例案件，對於交通部公路
總局臺北區監理所花蓮監理站100年10月4日所為處分（原處分案
號：花監違字第裁44-Z00000000號）聲明異議，本院裁定如下：
    主  文
異議駁回。
    理  由
一、按貨車裝載貨物不得超過核定之總重量，道路交通安全規則
    第79條第1項第1款定有明文。復按汽車裝載貨物超過核定之
    總重量、總聯結重量者，處汽車所有人罰鍰，並記汽車違規
    紀錄一次，其應歸責於汽車駕駛人時，除依第三項處汽車駕
    駛人罰鍰及依第六十三條第一項第二款記點外，汽車所有人
    仍應記該汽車違規紀錄一次。有前二項規定之情形者，應責
    令改正或當場禁止通行，並處新臺幣一萬元罰鍰，超載十公
    噸以下者，以總超載部分，每一公噸加罰新臺幣一千元；超
    載逾十公噸至二十公噸以下者，以總超載部分，每一公噸加
    罰新臺幣二千元；超載逾二十公噸至三十公噸以下者，以總
    超載部分，每一公噸加罰新臺幣三千元；超載逾三十公噸者
    ，以總超載部分，每一公噸加罰新臺幣五千元。未滿一公噸
    以一公噸計算，道路交通管理處罰條例第29條之2第1項、第
    3項亦有明文。
二、原處分意旨略以：案外人吳學起於100年8月15日17時43分，
    駕駛異議人即受處分人(下稱異議人)宜花東物流所有之961-
    TX號自用一般大貨車，行經國道5號南下29.6公里(頭城地磅
    ) ，為內政部警政署國道公路警察局第九警察隊警員查獲載
    運印刷品經會同駕駛過磅，總重7600公斤，核重6900公斤，
    超載700公斤，明顯違反道路交通安全規則第79條第1項第 1
    款規定甚明，爰依道路交通管理處罰條例第29條之2第3項，
    處汽車所有人罰鍰新臺幣1萬1千元整，並記汽車違規紀錄 1
    次。
三、本件聲明異議意旨略以：依違反道路交通管理事件統一裁罰
    基準及處理細則第12條第 1項第13款「駕駛汽車裝載貨物超
    過核定之總重量或總聯結重量，未逾百分之十」，交通執法
    或稽查人員，得對其施以勸導，免予舉發。本案遭舉發之車
    輛961-TX，為6.9公噸之大貨車，可載重之最大容許值為690
    0公斤+690公斤=7590公斤，再考量地磅量秤之誤差值為20公
    斤，當日車輛磅量數值為7600公斤，即表示為7580公斤至76
    00公斤之間。再者，量秤結果只比最大容許值(7590公斤)多
    了10公斤，絕無超載之犯意。又依地磅經營業者指出，過磅
    之車輛，在不熄火的狀態下，亦會使磅量值增加且不穩定，
    爰請求撤銷原處分等語。
四、經查：
(一)異議人所有上開大貨車之核定重量為6900公斤，此為異議人
    所不爭執，並有國道高速公路超載單、舉發違反道路交通管
    理事件通知單各1份在卷可稽，而於頭城地磅量秤實重為760
    0 公斤，異議人雖有提出新五地磅之地磅紀錄單，量秤總重
    為7590公斤，惟依其交通聲明異議狀所載，異議人似亦認此
    在合理之磅量誤差範圍內。故本案爭執點仍應在於違反道路
    交通管理事件統一裁罰基準及處理細則第12條第 1項第13款
    是否為汽車載重之最大容許值，而不屬於處罰範圍。
(二)依據現行道路交通管理處罰條例內容，並無車輛超載如未逾
    10％得予免罰之規定。而內政部警政署國道公路警察局第九
    警察隊於100年9月 2日之公警九交字第1000971223號函說明
    略以：「二、經查本隊執行超載稽查時，均有 10%之執法勸
    導值，而汽車所有人於裝載貨物時，本應在核定總重量之範
    圍內裝運，並考量車輛之空車重量及助手(隨車人員)、加油
    、加水等因素，以避免造成超過核定總重量 10%之違規行為
    ，而非於裝載之初，將貨物裝載至接近 10%執法勸導值之容
    許極限。四、違反道路交通管理事件統一裁罰基準及處理細
    則第12條規定，得施以勸導事項係屬行政裁量權，而非違規
    寬限(容)值」等語。再參以違反道路交通管理事件統一裁罰
    基準及處理細則第12條第13款：「行為人有下列情形之一，
    而未嚴重危害交通安全、秩序或發生交通事故，且情節輕微
    ，以不舉發為適當者，交通勤務警察或依法令執行交通稽查
    任務人員得對其施以勸導，免予舉發：十三、駕駛汽車裝載
    貨物超過核定之總重量或總聯結重量，未逾百分之十」，亦
    僅是指交通警察或其他相關稽查人員於有第13款之情形時，
    可參酌「是否嚴重危害交通安全、秩序」、「是否發生交通
    事故」、「違犯之情節程度」等一切情狀，決定是否僅施以
    勸導而免予舉發，是賦予執行人員執法時之裁量權限，而非
    指該超載未逾核定總重量之 10%即不罰，除執行人員於行使
    裁量權時存有裁量瑕疵之情形外，要難指摘行政行為有何違
    法之處，故異議人主張核定之總重量的 10%是載重之最大容
    許值，顯有誤會。因此，只要車輛在實際上確已經有超載(
    重 )之事實存在，則執勤警員依上述規定填單舉發，即不得
    認為違法，並無所謂超載（重）未達總重量10％者，即得免
    予舉發，而置上述道路交通管理處罰條例第29條之 2之規定
    不顧之理。
(三)承前，本案異議人所屬車輛是否違規，在別無任何積極證據
    足以佐證本案舉發員警所採用之固定地磅確有總重量10％有
    何明顯誤差之情況下( 經濟部標準檢驗局度量衡器檢定合格
    證書參照)，仍應以道路交通管理處罰條例第29條之2之規定
    為斷，異議人上開所辯，尚非足採，從而，原處分機關以異
    議人所有小貨車超載 700公斤，依道路交通管理處罰條例第
    29條之2第3項之規定，裁處異議人罰鍰新臺幣1萬1千元（按
    即1萬元加上違規700公斤之不滿1公噸以1公噸計算之 1千元
    ），實有所據。本件原處分機關依法對其處罰，核無違誤，
    本件受處分人之異議為無理由，自應將其異議駁回。
五、綜上，異議人於上開時間、地點之違規行為，經原處分機關
    依據道路交通管理處罰條例第29條之2第3項之規定，裁處異
    議人罰鍰1萬1千元，記汽車違規紀錄 1次，並無違法不當，
    異議人之聲明異議，並無理由，應予駁回。
據上論斷，應依道路交通事件處理辦法第18條，裁定如主文 。
中    華    民    國   100    年    10    月    31    日
                  交通法庭      法  官  陳嘉瑜
以上正本證明與原本無異。
如對本裁定不服，應於送達後 5日內，向本院提出抗告狀（應抄
附繕本）。
中    華    民    國   100    年    10    月    31    日
                                書記官